臺灣臺北地方法院刑事判決　　　　　　　 95年度易字第820號
公　訴　人　臺灣臺北地方法院檢察署檢察官
被　　　告　丙○○
　　　　　　　　　　現於臺灣台北監獄臺北分監
上上列被告因傷害等案件，經檢察官提起公訴（94年度偵字第
18810 號），本院判決如下：
    主  文
丙○○共同傷害人之身體，處有期徒刑月，如易科罰金，以銀
元佰元即新台幣玖佰元折算壹日，又於公務員依法執行時，當
場侮辱，處有期徒刑貳月，如易科罰金，以銀元佰元即新台幣
玖佰元折算壹日，應執行有期徒刑肆月，如易科罰金，以銀元
佰元即新台幣玖佰元折算壹日。
    事  實
一、丙○○與甲○○、乙○○（業經本院分別判處有期徒刑三月
    、六月確定）於民國94年1 月9 日上午7 時40許，在臺北市
    ○○路○段150 號錢櫃KTV 五樓電梯口，因細故與戊○○發
    生爭吵，甲○○、乙○○、丙○○等3 人竟與另3 名真實姓
    名年籍不詳之成年男子，共同基於傷害他人身體之犯意聯絡
    ，共同徒手毆打戊○○，致戊○○受有下頷擦傷1 乘0.1 公
    分、右側耳上方（起訴書誤載為右側身上方）挫傷等傷害。
二、丙○○因前述傷害案件於94年12月5 日於台灣台北地方法院
    檢察署第23偵查庭應訊時，因檢察官朱帥俊認其干擾證人而
    命其退庭時，竟當場以台語「檢察官算三小」辱罵依法執行
    公務之檢察官朱帥俊，迄丙○○到偵查庭門口時仍以台語「
    檢察官算三小」辱罵檢察官朱帥俊。
三、案經戊○○訴由臺北市政府警察局 (起訴書誤載為警政署刑
    事警察局）移送臺灣臺北地方法院檢察署檢察官偵查起訴及
    檢察官於本院審理中以言詞就丙○○侮辱公務員罪部分追加
    起訴。
    理  由
一、本件被告丙○○對於檢察官起訴書證據清單所列證據之證據
    能力均不爭執，故檢察官證據清單所列之證據均得據為本案
    之證據。另依刑事訴訟法第265 條規定：「於第一審辯論終
    結前，得就與本案相牽連之犯罪或本罪之誣告罪，追加起訴
    。追加起訴，得於審判期日以言詞為之」，檢察官就被告丙○○所涉嫌侮辱公務員罪部分於95年6 月29日審判期日以言
    詞追加起訴，亦核無不合，合先敘明。
二、訊據被告丙○○矢口否認於前述時地與共同被告甲○○、乙○○共同毆打告訴人，另雖坦承其於偵查中確有回檢察官一
    句話，但並非說「檢察官算三小」而是「出去就出去」云云
    ，經查：
  (一)被告丙○○與被告甲○○、乙○○動手毆打告訴人之情事，
    迭據告訴人指述綦詳，核與證人即現場目擊者己○○於審判
    中結稱：「（問：在庭的三個被告有無動手打？）有的。」
    、「（問：他們如何打？）用徒手打。…我確定他們三個都
    有打。」 (見本院卷第38、39頁)， 證人即現場目擊者丁○○於檢察官訊問中結稱：「…後來他們就衝過來打戊○○，
    很多人圍上來打，打完後就跑掉，被告三人被我們留下來…
    」(見94 年度偵字第18810 號卷第96頁)等 情大致相符，復
    有現場監視光碟1 片及翻拍照片23張在卷可稽。告訴人因而
    受有下頷擦傷1 乘0.1 公分、右側耳上方挫傷等傷勢，則有
    臺北縣立醫院於案發翌日開立之診斷證明書在卷可按（見94
    年度他字1217號卷第5 頁），均堪佐證告訴人所言非虛，可
    以採信。另出手毆打告訴人之人除被告等三人外（被告丙○○部分另結），尚有三人不知去向，迭經告訴人指明，被告
    甲○○、乙○○等供稱動手毆打告訴人之人係與其同包廂之
    人，然不認識打人的人，亦不清楚係誰找來的云云 (見本院
    卷第89、90頁)， 惟衡情被告等與前述共同毆打告訴人之人
    於KTV 同一包廂唱歌喝酒，縱不相認識，亦應清楚係何人所
    引介前來，被告所辯已難採信；且案發後被告甲○○、乙○○於警詢時佯稱係與被告乙○○之前女友許庭軒（原名許尹
    馨）所引介之朋友同一包廂，然經證人許庭軒於檢察官詢問
    時結稱被告所言不實，可證被告等明知共同出手毆打告訴人
    之人為何人，而不願供出共同毆打告訴人之人甚明，由此亦
    可證文告等人與不詳姓名之人等有犯意之聯絡及行為之分擔
    ，渠等傷害犯行堪以認定。
  (二)至現場光碟經本院勘驗結果，關於爭執發生之時，告訴人遭
    人毆打之地點，不完全在畫面當中，多在錄影機無法拍攝之
    死角，故僅能見到多人出手毆打之情形，但時間甚短無法看
    清何人出手，凡此已經本院勘驗屬實，有勘驗筆錄在在卷可
    稽（見本院95年7 月20日審判筆錄），且由卷附照片亦可觀
    察得知，惟被告等人出手傷害告訴人之情形，既經前述證人
    論述明確，已可認定，故監視錄影帶雖未能清楚拍攝被告等
    人傷害之情景，但仍不能據此遽謂被告等人未傷害告訴人。
  (三)至被告丙○○於檢察官偵查中確曾因故遭檢察官命退出偵查
    庭，且離開偵查庭時被告丙○○口中唸唸有詞一節，已經本
    院勘驗94年12月5 日台灣台北地方法院檢察署第23偵查庭之
    錄影光碟屬實，惟被告丙○○於離開偵查庭時所說之言語究
    係何語，因錄音之聲音很小無法確認，此有本院95年7 月20
    日審判筆錄可稽。
  (四)另依證人即94年12月5 日在地檢署第23偵查庭值勤之法警庚○○於本院證稱：「（剛有看到一個畫面你走下去制止丙○○，問他說什麼？是否記得？）那個影像，我剛剛看了，我
    記得這個事情，但是詳細細節我記不清楚」，「你剛剛在勘
    驗時，有無聽到丙○○在說什麼？）那個聲音很小，我在現
    場有聽到講一句話，我就下來維持法庭秩序」，「（畫面中
    你是跑下來？）是的」，「（你聽到什麼，為何你會那麼急
    的下來？）我印象中，他有講說檢察官算什麼，所以我就衝
    下來」，「（他是用國語或台語講？）是用台語講」，「（
    他有無說來來叫他出來，我和檢察官「釘估枝」（台語）？
    ）有」，「（他有無再重複台語說檢察官算什麼？）他用台
    語講，他可能是在機動情緒下說「檢察官算三小」（用台語
    講）」，「（他在庭外有無罵三字經？）沒有罵，但是有講
    剛剛講的那些話」（見本院95年7 月20日審判筆錄），由證
    人庚○○於值勤時快步由偵查庭前方跑向被告丙○○所處之
    位置觀之，可以推論被告丙○○顯然係以不雅之言詞辱罵檢
    察官，此核與94年12月5 日偵查筆錄上記載：「被告丙○○
    在訪問證人時，發出聲響，檢察官認為會干擾證人，命其退
    庭，被告丙○○態度惡劣，在法庭出言... 並罵三字經...
    」等之記載相符。況台語「算三小」原本即屬不雅之文詞，
    辱罵之含義甚明。
  (五)綜上所述，事證明確，被告丙○○上開犯行應堪認定。
三、查被告行為後，刑法於94年2 月2 日修正公布，並於95 年7
    月1 日施行，同法第2 條亦有修正。按行為後法律有變更者
    ，適用行為時之法律，但行為後之法律有利於行為人者，適
    用最有利於行為人之法律，現行刑法第2 條第1 項訂有明文
    。此條規定乃與刑法第1 條罪刑法定主義契合，而貫徹法律
    禁止溯及既往原則，係規範行為後法律變更所生新舊法律比
    較適用之準據法，有最高法院95年5 月23日95年度第8次 刑
    庭會議決議可參，是刑法第2 條本身雖經修正，但刑法第2
    條本身尚無比較新舊法之問題，先予辨明。又以本次刑法修
    正之比較新舊法，應就罪刑有關之共犯、未遂犯、想像競合
    犯、牽連犯、連續犯、結合犯，以及累犯加重、自首減輕暨
    其他法定加減原因（如身分加減）與加減例等一切情形，綜
    其全部罪刑之結果而為比較，最高法院亦著有上開決議可資
    參照。經查：
  (一)刑法第277 條第1 項傷害罪、第140 條侮辱公務員罪所規定
    之罰金刑，因修正後刑法第33條第5 款修正為：「主刑之種
    類如下：五、罰金：新臺幣1 千元以上，以百元計算之」，
    是依修正後之法律，前述犯罪所得科處之罰金刑最低為新臺
    幣1 千元；然依被告行為時之刑罰法律，即刑法第33條第5
    款規定之罰金最低額為銀元3 元，若換算為新臺幣，最低額
    僅為新臺幣9 元。因此，比較上述修正前、後之刑罰法律，
    自以被告行為時之法律較有利於被告。
  (二)刑法第28條關於共犯之規定，由原條文：「二人以上共同實
    施犯罪之行為者，皆為正犯」，修正為：「二人以上共同實
    行犯罪之行為者，皆為正犯」，揆諸本條之修正理由係為釐
    清陰謀共同正犯、預備共同正犯、共謀共同正犯是否合乎本
    條規定之正犯要件，而本件被告與同案被告丙○○及姓名、
    年籍不詳之3 名友人共同傷害之犯行，既屬實行犯罪行為之
    正犯，則適用舊法第28條規定論擬，對被告並無不利。
  (三)被告於犯罪時之刑法第41條第1項前段規定：「犯最重本刑
    為五年以下有期徒刑以下之刑之罪，而受六個月以下有期徒
    刑或拘役之宣告，因身體、教育、職業、家庭之關係或其他
    正當事由，執行顯有困難者，得以一元以上三元以下折算一
    日，易科罰金。」又被告行為時之易科罰金折算標準，修正
    前罰金罰鍰提高標準條例第2條前段（現已刪除）規定，就
    其原定數額提高為100倍折算1日，則本件被告行為時之易科
    罰金折算標準，應以銀元300元折算1日，經折算為新臺幣後
    ，應以新臺幣900元折算為1日。惟94年2月2日修正公布，95
    年7月1日施行之刑法第41條第1項前段則規定：「犯最重本
    刑為五年以下有期徒刑以下之刑之罪，而受六個月以下有期
    徒刑或拘役之宣告者，得以新臺幣一千元、二千元或三千元
    折算一日，易科罰金。」比較修正前後之易科罰金折算標準
    ，以94年2月2日修正公布前之規定，較有利於被告，應依刑
    法第2條第1項前段，適用修正前刑法第41條第1項前段規定
    ，定其折算標準。
  (四)經綜合上述各條文修正前、後之比較，揆諸前揭最高法院決
    議及修正後刑法第2 條第1 項前段、後段規定之「從舊、從
    輕」原則，自應適用被告行為時之法律，即修正前刑法之相
    關規定及罰金罰鍰提高標準條例第1 條前段規定，予以論處
    。
四、核被告丙○○所為係犯修正前刑法第277 條第1 項之傷害罪
    及犯修正前刑法第140 條第1 項之侮辱公務員罪。被告丙○○先後二次侮辱檢察官之行為，係對同一檢察官接續為之，
    且場所相近，為接續犯，係實質一罪。被告丙○○就上開傷
    害犯行，與被告乙○○、甲○○及3 名年籍不詳之成年男子
    間，有犯意聯絡及行為分擔，應論以共同正犯。另被告丙○○所犯傷害及侮辱公務員二罪，犯意各別，罪名互殊，應予
    分論併罰。爰審酌被告丙○○原與告訴人互不認識，竟僅因
    細故而出手毆打告訴人，於偵審程序中始終矢口否認犯行，
    飾詞狡辯，毫無悔意，被告另有強盜犯行，告訴人傷害尚非
    重大，於偵查中仍對依法執行之公務員態度惡劣，以粗俗之
    言語辱罵檢察官等一切情狀，分別量處如主文所示之刑，並
    均諭知易科罰金之折算標準。並定其應執行之刑及諭知易科
    罰金之折算標準。
據上論斷，依刑事訴訟法第299條第1項前段，刑法第2條第1項前
段、94年2月2日修正公布，95年7月1日施行前第28條、第277條
第1 項、第140 條第1 項、第41條第1 項前段、第51條第5 款，
罰金罰鍰提高標準條例第1 條前段、95年5 月17日修正公布，95
年7 月1 日施行前罰金罰鍰提高標準條例第2 條，現行法規所定
貨幣單位折算新臺幣條例第2條，判決如主文。
本案經檢察官楊碧瑛到庭執行職務
中　　華　　民　　國　　96　　年　　1 　　月　　25　　日
　　　　　　　　　刑事第六庭審判長法  官  周占春
                                  法  官  趙子榮
                                  法  官  林孟皇
上正本證明與原本無異。
如不服本判決，應於判決送達後10日內向本院提出上訴狀（應抄
附繕本）。告訴人或被害人如對於本判決不服者，應具備理由請
求檢察官上訴，其上訴期間之計算係以檢察官收受判決正本之日
期為準。
                                  書記官  林妙穗
中　　華　　民　　國　　96　　年　　1 　　月　　25　　日
附錄本判決所引法條
第140條第1項
對於公務員依法執行職務時，當場侮辱，或對於其依法執行之職
務公然侮辱者，處六月以下有期徒刑、拘役或一百元以下罰金
。
第277條第1項
傷害人之身體或健康者，處三年以下有期徒刑、拘役或一千元以
下罰金。
